【裁判字號】    99,台上,5339
【裁判日期】    990826
【裁判案由】    重傷害
【裁判全文】
最高法院刑事判決            九十九年度台上字第五三三九號
上  訴  人  甲○○原名陳政揚.
選任辯護人  廖志祥律師
上列上訴人因重傷害案件，不服台灣高等法院台中分院中華民國
九十七年十一月五日第二審判決（九十七年度上訴字第一一四四
號，起訴案號：台灣彰化地方法院檢察署九十五年度偵字第五九
八二號），提起上訴，本院判決如下：
    主  文
原判決撤銷，發回台灣高等法院台中分院。
    理  由
本件原判決撤銷第一審之科刑判決，改判論處上訴人甲○○使人
受重傷累犯罪刑，固非無見。
惟查：(一)、原判決理由謂告訴人王健銘確於民國九十五年二月二
十一日，因受有頭部外傷、腦挫傷出血併腦水腫、左側股骨骨折
等多處傷害，主訴跌倒、外傷急診就醫，先後經澄清綜合醫院中
港分院、財團法人義大醫院、廣聖醫院治療逾一年後，現仍因上
開傷害導致無法言語，下肢無法行走，需他人協助照護，下床需
輪椅活動，且該傷害無法痊癒，此有澄清綜合醫院診斷證明書一
紙（見警卷第二三頁）、澄清綜合醫院出院病歷摘要一份（見偵
查卷第二七至三九頁）、澄清綜合醫院中港分院九十五年十月二
日澄高字第九五二六六四號函、九十五年十月十七日澄高字第九
五二七一一號函及隨函檢送之病歷各一份（見偵查卷第七一、七
二頁、病歷外放）、澄清綜合醫院中港分院九十六年四月十八日
澄高字第九六二二七八號函一紙（見第一審卷第一○三頁）、財
團法人義大醫院診斷證明書一紙（見偵查卷第二六頁）、財團法
人義大醫院出院病歷摘要一份（見偵查卷第八四至八八頁）、財
團法人義大醫院九十六年四月十一日義醫字第○九六○○四六八
號函及隨函檢送之病歷一份（見第一審卷第三二至一○二頁）、
廣聖醫院診斷證明書一紙（見偵查卷第八三頁）、廣聖醫院九十
六年三月二十二日廣（九六）第○○二九號函一份（見第一審卷
第二九至三一頁）在卷為證，告訴人確因上訴人之傷害行為而受
有無法言語（毀敗語能）及下肢無法行走（毀敗一肢以上之機能
）之重傷害，應堪認定（見原判決第十一、十二頁）。然上開診
斷證明書、病歷及函，除廣聖醫院九十六年三月二十二日廣（九
六）第○○二九號函，載有告訴人病況無法痊癒，無法言語，下
肢無法行走外，其餘並無該項記載。而財團法人義大醫院九十六
年四月十一日義醫字第○九六○○四六八號函甚且載明告訴人之
病況有重大不治或難治之情形，但有機會完全痊癒（見第一審卷
第三二頁）。上開廣聖醫院九十六年三月二十二日廣（九六）第
○○二九號函之記載為何可採，其餘為何不可採，原判決未見說
明，遽認告訴人受有重傷害，尚嫌速斷。(二)、刑法第二百七十八
條第一項所謂使人受重傷，係指加害時即有使人受重傷之故意，
而結果致被害人重傷者而言。若其犯罪之初，僅有傷害之故意，
徒以一時氣憤用力過猛或兇器過於鋒利，致被害人受重傷之結果
者，只能以刑法第二百七十七條第二項後段之犯傷害罪因而致人
重傷論科（本院二十二年上字第四一三六號判例參照）。原判決
理由謂頭部乃人身體之重要部分，以拳頭重擊他人頭部，可能造
成他人頭部嚴重損傷，進而影響身體功能，此為眾所週知之常識
。上訴人係以拳頭毆擊告訴人右側頭部，此經告訴人於第一審審
理時指訴無訛（見第一審卷第二○五頁背面），勘認上訴人確有
使告訴人受重傷之故意甚明（見原判決第十二頁）。然原判決係
認定告訴人受有毀敗語能及毀敗一肢以上機能之重傷害（見原判
決第十二、十三頁）。則上訴人行為之初，是否即有使告訴人毀
敗語能及肢能之故意，抑僅有傷害之故意，以拳頭毆擊告訴人右
側頭部，致告訴人受有毀敗語能及肢能之重傷害結果，原審未予
調查釐清，徒因上訴人以拳頭毆擊告訴人右側頭部，即率認上訴
人有使告訴人受重傷之故意，難謂無應於審判期日調查之證據未
予調查之違法。上訴意旨指摘原判決不當，非無理由，應認原判
決有撤銷發回之原因。
據上論結，應依刑事訴訟法第三百九十七條、第四百零一條，判
決如主文。
中    華    民    國  九十九  年    八    月  二十六  日
                      最高法院刑事第二庭
                          審判長法官  莊  登  照
                                法官  陳  世  淙
                                法官  徐  昌  錦
                                法官  許  錦  印
                                法官  吳      燦
本件正本證明與原本無異
                                      書  記  官
中    華    民    國  九十九  年    八    月  三十一  日
                                                   ｄ

司法院資訊處製作；財團法人民間司法改革基金會備份。
